最高法院刑事判決　　　　　　　　　　　　　　　九十三年度台上字第三九二九號
　　上訴人　台灣高等法院檢察署檢察官
　　被　告　乙○○即黃山龍）.
　　　　　　甲○○
右上訴人因被告等偽造文書案件，不服台灣高等法院台中分院中華民國九十年十月三
十日第二審判決（九十年度上訴字第九六一號，起訴案號：台灣台中地方法院檢察署
八十九年度偵字第一一四０六號），提起上訴，本院判決如左：
    主  文
原判決關於乙○○部分撤銷，發回台灣高等法院台中分院。
其他上訴駁回。
    理  由
一發回部分：
本件原判決以公訴意旨略稱被告乙○○因其父黃豐升於民國八十七年四月間死亡，乙
○○自同月十日起接任柏綸實業股份有限公司（下稱柏綸公司）董事長，而在同年四
月三十日、五月十三日及十月二十三日，以柏綸公司名義向台中區中小企業銀行（現
已更名為台中商業銀行股份有限公司，下稱台中商銀）借款新台幣（下同）三百萬元
、一百五十萬元與一百五十萬元。詎其未得告訴人徐維志之同意，基於概括之犯意，
連續盜用徐維志先前交由黃豐升保管，而現由其持有之原留存於銀行之印鑑章，蓋用
為印文於上開三份借款契約之連帶保證人欄，並偽簽「徐維志」之署押於其上，交予
台中商銀以行使，表示徐維志願為上開借款契約之連帶保證人之意，足以生損害於徐
維志與台中商銀。嗣於八十八年間徐維志收到台中商銀訴請其連帶清償上開債務之起
訴狀後，始知上情，因認被告乙○○涉犯刑法第二百十六條、第二百十條罪嫌。經審
理結果，以乙○○犯罪不能證明，而撤銷第一審關於此部分之判決，改判諭知乙○○
無罪，固非無見。
惟查：按證據之證明力，固屬於法院判斷之自由，惟證據之本身如有瑕疵，則在此瑕
疵未能究明以前，遽採為論斷之根據，即難謂為適法。又審理事實之法院，對於案內
一切證據，除認為不必要者外，均應詳為調查，然後基於調查所得之心證以為判斷事
實之基礎，故證據雖已調查，而尚有其他必要部分並未調查，仍難遽為被告有利或不
利之認定。本件原判決雖採取證人邱照穎、郭淑敏於第一審及原審之證言稱在黃豐升
做頭七儀式時，乙○○告知回到台中參加儀式之徐維志有關對保一事，及當時徐維志
並未表示不再當保證人等語，而認徐維志同意為本件借款之保證人。但徐維志於原審
辯論期日前具狀主張其並未參加其岳父黃豐升之頭七儀式，請求法院向其任職機關中
央健保局函查八十七年四月間其出勤紀錄，並傳喚其岳母及妻子為證（見原審卷第一
二三、一二四頁）。所稱如果屬實，徐維志如於其岳父黃豐升之頭七儀式未返回台中
參加，則證人邱照穎、郭淑敏所供於該頭七儀式時聽聞乙○○告知對保一事，是否屬
實，即值懷疑。此與判斷證人證言是否可採攸關。原判決未詳加調查審酌，亦未於理
由內敘明不予調查之理由，自有調查未盡及判決不備理由之違法。檢察官上訴意旨執
以指摘原判決不當，非無理由，應認原判決有發回更審之原因。
二駁回部分：
按刑事訴訟法第三百七十六條所列各罪之案件，經第二審判決者，不得上訴於第三審
法院，法有明文。本件被告甲○○因偽造文書案件，檢察官係依刑法第二百十六條、
第二百十五條起訴，本件檢察官上訴意旨，亦認被告係犯業務上登載不實罪，核屬刑
事訴訟法第三百七十六條第一款之案件，依首開說明，既經第二審判決，自不得上訴
於第三審法院，雖原判決誤認檢察官起訴意旨為指訴被告觸犯行使偽造私文書罪，而
以被告查無偽造文書罪嫌而為無罪之判決，理由雖有不當。惟原起訴意旨所指罪名既
不得上訴第三審，檢察官復提起上訴，顯為法所不許。
據上論結，應依刑事訴訟法第三百九十七條、第四百零一條、第三百九十五條前段，
判決如主文。
中　　　華　　　民　　　國　　九十三　　年　　　七　　　月　　二十九　　日
                              最高法院刑事第六庭
                                  審判長法官  吳　雄　銘
                                        法官  池　啟　明
                                        法官  石　木　欽
                                        法官  郭　毓　洲
                                        法官  吳　三　龍
      右正本證明與原本無異
                                              書  記  官
中　　　華　　　民　　　國　　九十三　　年　　　八　　　月　　　三　　　日
                                                                      Ｒ
